臺灣高等法院臺中分院刑事判決　　 94年度重上更(二)字第6號
上　訴　人　臺灣苗栗地方法院檢察署檢察官
被　　　告　丁○○
　　　　　　　　　　　二號
指定辯護人　本院公設辯護人　 乙○○
上列上訴人因被告毒品危害防制條例案件，不服臺灣苗栗地方法
院87年度訴字第370號中華民國91年1月29日第一審判決（起訴案
號：臺灣苗栗地方法院檢察署87年度偵字第3224號、3227、3229
、3267號），提起上訴，經最高法院第二次發回更審，本院判決
如下：
    主  文
原判決關於丁○○部分撤銷。
丁○○連續販賣第一級毒品，累犯，處有期徒刑拾貳年。扣案之
第一級毒品海洛因壹大包淨重柒點捌柒公克、第一級毒品海洛
因大包、小包淨重陸點捌壹公克、第二級毒品安非他命肆拾
捌包淨重拾柒點捌陸公克均沒收銷燬之。販賣第一級、第二級毒
品所得共新臺幣玖萬伍仟元沒收之，如全部或一部不能沒收時，
以其財產抵償之。包裝海洛因之塑膠袋柒個、包裝安非他命之塑
膠袋肆拾捌個均沒收之。未扣案之門號0000000000行
動電話壹支沒收之。
    事  實
一、丁○○曾於民國八十六年間，因非法吸用化學合成麻醉藥品
    案件，經法院判處有期徒刑三月確定，於八十六年十月二十
    四日易科罰金執行完畢，仍不知悔改，丁○○復意圖營利，
    基於販賣第一級毒品海洛因之概括犯意及販賣第二級毒品安
    非他命之犯意，於民國八十七年七月十六日凌晨零時十分八
    秒，在彰化市○○街以其所有門號0000000000行
    動電話與意圖販賣營利而販入第一級毒品海洛因與第二級毒
    品安非他命之甲○○ (業經本院判處有期徒刑八年確定) 以
    門號0000000000行動電話聯絡四十五秒後，隨即
    駕車走縱貫線﹝即臺一線﹞經伸港、沙鹿、大甲、苑裡、通
    宵、到後龍火車站前之時，已是同日凌晨一時許（正確時刻
    不詳，公訴人起訴書誤認為十五日二十二時許），乃將來源
    不詳之第一級毒品海洛因約八公克（確實重量不詳，分裝成
    四小包、三大包，甲○○買受後吸食一包，餘淨重六．八一
    公克）及第二級毒品安非他命約二十餘公克（確實重量不詳
    ，分裝成五十餘小包、每包淨重約○．三七二公克），並以
    合計新臺幣（下同）九萬五千元 (分別為海洛因五萬元及安
    非他命四萬五千元）之代價，將上開海洛因及安非他命販賣
    予基於販賣海洛因犯意及販賣安非他命概括犯意而販入之甲○○。事畢，即駕車沿原路經通宵、苑裡、大甲、沙鹿、臺
    中港路，至台中工業區﹝即台中市西屯區○○○路附近﹞，
    時已是日凌晨二時二十二分。
二、甲○○販入上開毒品後，連續於同年七月十六日至十八日止
    ，每天攜帶上開毒品在苗栗縣後龍鎮東明里十鄰下浮尾六七
    ○號旁「檳榔王檳榔攤」內欲伺機販賣營利，而承前販賣安
    非他命之概括犯意，於七月十六、十七日間之某日上午某時
    （正確時刻不詳），以每小包五百元之代價將安非他命販賣
    予蔡永哲共五包，約定於同年八月五日付款；於七月十七日
    上午某時以每小包五百元之代價販賣予蔡永泰共二包，得款
    一千元。海洛因則除自己於七月十七日施用一小包外迄未賣
    出。嗣甲○○經警於八十七年七月十八日十六時許在上開「
    檳榔王檳榔攤」內查獲，扣得其所有尚未賣出之海洛因三大
    包、三小包（總淨重六．八一公克）、安非他命四十八小包
    （總淨重十七．八六公克）。
三、甲○○於警、偵訊時表明願供出毒品來源，隨即配合警方追
    查，在警方安排下，於七月十八日夜間十一時許，以其所有
    門號0000000000行動電話聯絡丁○○使用之門號
    0000000000行動電話，向丁○○佯稱欲以二十萬
    元向其購買海洛因一兩，丁○○表示同意，約定交貨地點在
    苗栗縣後龍鎮火車站旁，丁○○隨即承前販賣第一級毒品海
    洛因之概括犯意，攜帶其前以不詳方法取得之淨重三七．八
    七公克海洛因（包裝重一．○一公克），乘坐由不知情之丙○○（經判決無罪確定）所有並駕駛之牌照號碼ＱＣ─六八
    九八號自用小客車前往。翌日即同月十九日凌晨三時許，丁○○以電話聯絡甲○○，表示快到達苗栗縣造橋鄉龍昇村九
    鄰潭內二十一號甲○○住處，雙方乃變更交貨地點為甲○○
    住處前，丁○○要求甲○○立即回家交易。甲○○乃由警押
    返其上開住處。丁○○經由丙○○駕駛上開自用小客車，於
    同日三時二十分許將海洛因攜至苗栗縣造橋鄉龍昇村九鄰潭
    內二十一號甲○○住處前附近後，單獨攜帶上開海洛因下車
    前往甲○○住處，擬將上開海洛因交付甲○○並收取價款而
    著手販賣行為，但為避人耳目，先將上開海洛因以不詳方法
    取得之空香煙盒掩蓋後藏置甲○○住處附近某房屋屋角，丙○○則將車駛離甲○○住處約數十公尺。丁○○在甲○○住
    處前發覺有警埋伏後逃逸，且甲○○原係為配合警方辦案而
    偽以購買海洛因邀約丁○○，實無向丁○○購買海洛因之真
    意，丁○○該次因而販賣未遂。嗣經警發現在車上等候之丙○○，並在距該車約十公尺遠之某屋角扣得上開丁○○藏置
    之海洛因。
    理  由
一、訊據被告丁○○雖否認有販售毒品海洛因、安非他命予甲○○之事實，辯稱：七月十五日晚間伊在臺中市，未至苗栗後
    龍，不可能出售毒品給甲○○。七月十八日晚間甲○○電告
    伊與人發生糾紛，請求伊協助，伊遂兼程自彰化搭乘丙○○
    車趕赴甲○○家。剛抵達甲○○家門口，即見有穿便服之數
    大漢逼近，伊以為是甲○○之仇家，遂即走避，事後經丙○○以電話聯絡，始知該數大漢是警察，乃主動至警察局說明
    誤會。伊不知何以會在丙○○車後查獲海洛因，該海洛因並
    非其所有等語。辯護意旨並以：原審判決對本案已調查極為
    詳盡，即：八十七年七月十五日晚間，被告丁○○係在台
    中市「真正紅ＫＴＶ」消費，至很晚才離開，業經證人林美
    惠於審理中結證明確；而依據被告丁○○之電話（0000
    000000號）通聯紀錄所顯示之電訊中繼站位置，當日
    晚間自七時起至翌日（原審判決漏載）凌晨三時止，丁○○
    本人確均係逗留於彰化縣、台中市境內，且其活動路線、方
    向，依序係自彰化縣北斗鎮─溪洲鄉─埤頭鄉─二林鎮─芳
    苑鄉─鹿港鎮─和美鎮─彰化市─台中市西屯等地，除自當
    夜十二時十分許起至凌晨三時二十四分止，在台中市曾停留
    約一至三小時（與證人林美惠所證相符）外，餘由電訊中繼
    站位置在各鄉鎮間變動均極為短暫迅速以觀，被告丁○○應
    係在駕車行進之中，其間縱或略有停頓然均未多所停留，且
    無論如何，由該通聯紀錄觀察，被告丁○○於甲○○所指證
    之「七月十五日晚間十時許」甚或前後，均無跡象有停留於
    苗栗後龍火車站附近之可能；是被告丁○○就甲○○指證販
    賣毒品之時點（七月十五日晚間十時），依上開客觀情形以
    觀，確有不在現場之證明，其辯稱係在台中消費，並未至苗
    栗後龍等語即可信實；且依甲○○持有之電話（00000
    00000號）通聯紀錄以觀，甲○○本人於當日十時許，
    其位置亦係在桃園、新竹等地，更難言當時在後龍與被告丁○○交易毒品，是被告甲○○片面指稱被告丁○○係於「七
    月十五日晚間十時許，在後龍火車站附近車內售予海洛因、
    安非他命」云云，即未可遽採。至被告甲○○嗣後改稱「或
    係日期記憶有誤」；公訴人指稱「被告丁○○可能使用不只
    一支電話」云云，則衡諸甲○○所指訴之交易日期「七月十
    五日」，係於七月十八日被查獲時於警訊、偵查中即供述明
    確，爾時被告因時隔未逾三日，記憶猶新，且嗣後於本院審
    理中又迭經訊明其指稱日期無誤，是其於本院提出通聯紀錄
    後始更易其詞，其供詞即無可採，況衡諸七月十五日至十九
    日間二人之電話通聯亦查無此紀錄，而七月十五日前之通聯
    紀錄因偵查中並未蒐集，至其更改說詞後，因時日浸久，本
    院亦無從查證；而被告丁○○自始至終均只有使用同一支電
    話，亦經被告丁○○陳明在卷，且由上開被告丁○○通聯紀
    錄顯示，自七月十五日起迄七月十九日凌晨到案時止，確使
    用同一支電話，且其通話紀錄頻繁並未中斷，況被告甲○○
    亦供證伊只知被告丁○○此一支行動電話號碼，是二人捨此
    電話外，並無另以其他電話聯絡之可能，綜上堪證被告丁○○既只有使用此一支電話，公訴人所指「被告丁○○可能另
    外使用別支電話聯絡」云云，即僅屬推測之詞，尚乏依據，
    亦不得採為被告不利之證明亦明。次查，八十七年七月十
    九日凌晨查獲之四十公克海洛因，並非在被告丁○○、丙○○二人之身上或車內查獲，而是於被告丙○○車後之屋角矮
    牆上查獲。被告丁○○、丙○○二人既堅稱非渠二人所有，
    從未見過該毒品，並懷疑是警察栽贓，則該查獲之海洛因究
    竟是否為被告丁○○、丙○○二人所持有、運送，關係二人
    是否犯販賣、運輸第一級毒品罪責之有無，自須有積極證
    據足以證明，尤以本件毒品之查獲，係由警方居於主動立場
    ，以甲○○為「誘餌」之方式，誘使被告丁○○出面至苗栗
    而查獲毒品，其間有關時間、地點之選擇、決定，警察機關
    均具有相當之支配地位，尤需有令一般人均不致懷疑之具體
    積極證據存在，始足以為被告等論罪科刑之基礎，若證據未
    致此程度，且令一般人依通常之理性與經驗邏輯，仍對證據
    之證明力尚有「合理之懷疑」可能，本諸「苟積極証據不足
    為不利於被告事實之認定時，即應為有利於被告之認定」之
    判例意旨，自不得遽為被告等有罪之認定，合先敘明。按
    前揭於被告丙○○車後所查獲之海洛因，經查其外本有「香
    煙紙盒」及塑膠袋包裝，惟查獲後該塑膠袋及包裝紙盒均經
    警察於偵查中即丟棄，並未化驗指紋，是本件除扣案之海洛
    因四十公克外，其餘並無積極証據足資認定該海洛因確係由
    被告丁○○、丙○○二人所持有。公訴人固稱：依通常情形
    ，販賣毒品者均不會將毒品置於身上，故「非無可能被告等
    先於警方到達現場後，事前已將毒品隱匿於車後以免查獲」
    及「時值深夜，地處偏僻，海洛因四十公克又具有相當價值
    ，一般人並無理由隨意棄置，則於被告車後十餘公尺處尋獲
    ，若非被告所有，誰人能信」等語，則前者係出於臆測，後
    者正係被告爭執被栽贓之理由所在，二者均不能據此為被告
    有罪之證據亦明。況綜合被告及證人高天惠、楊敏勝、邱雲
    龍、葉清文、丘家榮、黃國袁（以上均為查獲本案之警員）
    之供詞與本院赴現場勘驗之結果，堪證被告丙○○係載丁○○至甲○○宅前下車後，嗣倒車至數十公尺外之南端入口處
    路邊停車，而查獲時被告丙○○仍坐於車上，丁○○則在甲○○宅北端路口被警發覺後逃逸（二人當時相距約一百餘公
    尺，詳參本院現場勘驗紀錄及照片）。又二人於被查獲前，
    被告甲○○係搭乘苗栗縣警察局竹南分局刑事組便衣人員之
    偵防車（非制式警車），已在甲○○宅前繞巡一圈後，於作
    第二次繞行時始發覺丁○○而下車追趕；此時另一台由後龍
    派出所著警服人員駕駛之制式警車亦因同時抵達現場，並發
    現丙○○之汽車而下車盤查。依此情狀可證，前開刑事組人
    員既已繞行一圈而未發現被告及其座車，是被告當時應尚未
    來到現場，至第二圈繞行時，始同時與剛抵達現場之後龍派
    出所人員分別查獲被告丁○○、丙○○二人，顯見被告等應
    亦抵達未久，且幾與後龍派出所之巡邏車抵達同時（甲○○
    宅附近道路有二出入口，偵防車與巡邏車分別由不同入口進
    入）。此由前開丁○○、甲○○二人當日之電話通聯紀錄，
    其於查獲前最後一通之聯絡電話（七月十九日凌晨二時三十
    九分）所顯示雙方之所在地點亦可證明。蓋此時丁○○、丙○○之座車仍在苗栗後龍大庄里附近，而甲○○所搭載之偵
    防車則已行駛至苗栗縣造橋鄉談文村附近，二者依地理距離
    ，係以談文村離甲○○宅所在較近，只餘一公里；而丁○○
    所在之大庄里則距甲○○宅較遠，尚有六公里；是刑事組之
    偵防車既距離較短，且係在明知其情而有目的之兼程趕往情
    形下，其車速亦不致過慢，益證本件確係由刑事組人員先抵
    達查獲現場，應屬無疑。是被告等縱抵達於後龍派出所警員
    到達前，然亦顯然係在刑事組警員抵達之後。而以刑事組所
    屬偵防車繞行一圈所需時間，依當地之面積甚小以觀，亦顯
    然甚為短暫，若謂被告等恰於此電光石火間得以從容部署將
    毒品先放置於車後，依客觀情形實難謂合理。故前開公訴人
    有關被告「於警方到達前已先將毒品隱匿於車後」一節，依
    實際情形，亦無成立之可能。至公訴人論告時指稱，被告
    丁○○當日既係依甲○○要約購買毒品前來，若非畏罪情虛
    ，則何以於警方到達時，即迅速逃逸一節，經訊諸被告丁○○則堅決否認當日甲○○電話中有說向伊購買毒品，而是說
    與人發生爭執，請其協助。核諸甲○○亦供稱當日與被告丁○○間談話內容，確係提及因電動玩具問題與人發生糾紛，
    請丁○○協助等語相符。是被告丁○○究係依何原因於當日
    由彰化趕往苗栗一端，即仍有調查之必要。然經本院訊諸查
    獲之員警，固證稱當日確係二人相約購買毒品，惟有關該段
    之談話內容竟全未錄音，是亦無證據堪資證明被告丁○○當
    日確係為毒品交易前來；至丁○○逃逸一節，亦經被告丁○○陳明因所見警員未著制服，甲○○先前又告以與人發生糾
    紛，致其誤為仇家尋仇，始行走避，事後與丙○○聯絡方知
    是警察，乃於數小時內即迅速到案說明，若確有帶毒品，
    則明知販賣毒品係屬重罪且經發覺，焉有自投羅網之理等語
    ，經核其辯稱事由亦未悖乎事理，故公訴人上開論告理由均
    不能供為本件被告有罪之證據甚明。末查七月十九日查獲
    之毒品海洛因毛重四十公克，經送法務部調查局鑑定結果，
    其海洛因純度僅為百分之二，純質淨重則只有０、七六公克
    ；相較於被告甲○○七月十八日被查獲之海洛因其毛重僅八
    公克，然純度則高達百分之十二、四八，純質淨重則為０、
    八五公克，二者相較，前者之海洛因毛重較後者重逾五倍，
    然其海洛因純度不僅顯然偏低（僅及後者之六分之一），且
    其真正之海洛因純質淨重尚少於後者達０．０九公克，是二
    者之成分、純度均顯然相差甚遠。縱毒品之黑市買賣容或與
    通常市場經濟活動有所不同，摻雜矇混以出售者非無前例，
    然依通常情理，被告丁○○與甲○○二者非互不相識，且依
    甲○○之供述，渠與被告丁○○間僅有這二次之交易行為，
    又離前次交易時間未逾三日，且前一次之購買數量僅八公克
    ，金額五萬元，本次則為四十公克、金額二十萬元，其金額
    、數量均有增加，補貨速度又快，應屬極佳之交易客戶與舖
    貨對象，衡諸事理，丁○○縱有意摻雜矇混，亦不應相差至
    此，否則何異殺雞取卵。況純度僅為百分之二之海洛因是否
    仍堪供施用一節，經本院函詢法務部調查局結果，該局雖表
    示：「海洛因藥用劑量為五至十毫克，本件海洛因純質淨重
    為０．七六公克（即七百六十毫克）：應足供施用，惟該海
    洛因純度不高不排除施用效果較差」等語，亦不否認該海洛
    因之施用效果較差；況該函所指之堪供施用，係就「純質淨
    重」之七百六十毫克而言，稽諸一般以香煙施用海洛因之毒
    癮患者，每次用量不過０．一至０．二公克之間，是以本件
    之四十公克而言，其使用次數約為四百至八百次，每次所得
    施用之海洛因則不過一毫克左右，遠低於該函所指藥用劑量
    之五至十毫克，則其供一般人為藥用尚嫌不足，何可滿足一
    般用藥成癮之毒品施用者？故前揭函稱「不排除施用效果較
    差」一語，顯然尚過於保守，與事實並未盡相符。從而，本
    件被告抗辯係警察栽贓云云，雖係憑空指控，並無實據，然
    本件查獲之海洛因品質既有如上之不合理情形存在，而本件
    又係由警方以「誘餌」之方式查獲毒品，其查獲之時間、地
    點又不足以令被告坦然信服，即難免被告對此證據有「合理
    之懷疑」存在。因認公訴意旨所指被告丁○○、丙○○犯
    毒品罪嫌之論據，有關被告甲○○於八十七年七月十八日查
    獲之毒品係購自丁○○一節，依上述係查無實據；而同年七
    月十九日凌晨查獲之海洛因四十公克，因不足認定係屬被告
    丁○○、丙○○二人所持有、運輸之物，更難以供為被告丁○○、丙○○二人有販賣、運輸毒品之論罪基礎；其他又無
    何積極証據堪認被告確有公訴人所指之犯行，被告之犯罪
    即不能證明，揆諸首揭法條及判例意旨，即應為被告丁○○
    、丙○○二人無罪之諭知，洵屬正確。且此次最高法院發回
    意旨指摘，查依卷附上開通聯紀錄之載示（見偵字第三二二
    四號卷第一０二頁）：使用該行動電話之人於七月十六日零
    時十分八秒發話與甲○○使用之0000000000號之
    行動電話，通話四十五秒，基地台位置在彰化市，此後至同
    日凌晨二時二十二分三十八秒始再有通話，基地台位置在台
    中市西屯區。衡之一般常情，上訴人得否在七月十六日凌晨
    零時十分至二時二十二分間，於僅僅一小時十二分之內，即
    能遠自彰化市○○街到苗栗後龍火車站再折返回到台中市西
    屯區○○○路。本院依此函詢交通部公路總局第二區養護工
    程處結果，可知由彰化市○○街至苗栗後龍火車站，再回到
    台中市○○○路，全程約一百四十點五公里，則被告如欲於
    一小時二十分鐘內往返，至少車速須達每小時一百零五公里
    以上，扣掉紅燈時間，其車速至少要超過一百三十公里以上
    ，非發生車禍必遭警追捕，被告豈有可能為之，被告絕無可
    能於甲○○所稱時間、地點從事販賣毒品之行為云云。
二、惟查：(1)本院依被告所供於該次與丙○○到苗栗縣造橋鄉甲○○宅之途徑，即回台中市工業區所經者，函請上開工程處
    查覆其各該距離，據覆，由彰化市○○街至苗栗後龍火車站
    ，再回到台中市○○○路，前者有七十八點九公里，後者有
    六十六公里（見本卷第一０一頁），其往返路程共一百四十
    四點九公里，而依卷附通聯紀錄之載示（見偵字第三二二四
    號卷第一０二頁）：使用該行動電話之人於七月十六日零時
    十分八秒發話與甲○○使用之0000000000號之行
    動電話，通話四十五秒，基地台位置在彰化市，此後至同日
    凌晨二時二十二分三十八秒始再有通話，基地台位置在台中
    市西屯區。其間相差二時十二分（最高法院發回意旨指為一
    時十二分，顯有誤會）。被告在七月十六日凌晨零時十分至
    二時二十二分間，於二小時十二分之內，自能遠自彰化市○○街到苗栗後龍火車站再折返回到台中市西屯區○○○路共
    一百四十四點九公里之路程，因其時速僅七十公里即可達成
    故也。因而，被告辯稱，其當時人在台中市，不可能至苗栗
    縣後龍賣毒品給甲○○，及辯護人辯稱，被告於一時十二分
    不可能遠自彰化市○○街到苗栗後龍火車站再折返回到台中
    市西屯區○○○路共一百四十四點九公里之路程，去賣毒品
    給甲○○，則均無可採。(2)甲○○係在警方監視之下，電告
    被告要向之購買毒品及金額，已據甲○○迭承不移，且經證
    人即警員高天惠等人證述在卷，此際警方必在場嚴控，豈容
    甲○○談及協助電動玩具糾紛之事，況甲○○已涉案在身，
    已難脫身，又有何能耐與心情，解決電動玩具糾紛之事，故
    被告此項辯解及甲○○在本院證稱，其當時有打電話請被告
    協助解決電動玩具糾紛之事，分別屬狡辯及迴護之詞，均難
    置信。(3)被告既誤警察為甲○○之仇家，顯然該仇家與被告
    不熟，該仇家自不可能對被告有何不利之行動，被告又何必
    害怕急速逃離，且既為甲○○解決電動玩具糾紛之事而去，
    豈有和戰未判，勝負未定，即行逃離之理，故被告此項辯解
    ，係飾卸之詞，並無可採。顯然係因懼販毒事被查獲，而迅
    速逃離。(4)辯護意旨所引原判決理由，關於被告能否於是
    日由彰化市攜毒品至苗栗縣後龍火車站賣給甲○○，已論斷
    如上，茲不贅述。至原審雖認甲○○於八十七年七月十五日
    夜間十時許人在新竹桃園等地，然本院係認定被告於同年七
    月十六日凌晨一時許賣毒品給甲○○，且依該通聯記錄，甲○○於同年七月十六日凌晨零時十分八秒在苗栗縣造橋鄉龍
    昇村接到被告由彰化市○○街打來之上述行動電話，是日凌
    晨零時三十九分四十八秒，甲○○亦在苗栗縣造橋鄉龍昇村
    ，（凡此見三二二四號偵查卷第一０二及一一０頁），故可
    推見，被告與甲○○確有以上開各自之行動電話，於同年七
    月十六日凌晨零時十分八秒，在彰化市○○街與苗栗縣造橋
    鄉龍昇村，聯絡買賣毒品事誼，並於是日凌晨一時許，在苗
    栗縣後龍火車站前交易之可能，故辯護人之此項辯解，亦無
    可採。辯護意旨所引原判決理由雖謂查獲之四十公克海洛
    因不能作為認定被告有罪之證據。然被告於八十七年七月十
    九日凌晨三時許由彰化市至苗栗縣造橋鄉龍昇村甲○○住處
    ，並非協助甲○○解決電動玩具糾紛，已論斷如上。則被告
    接獲甲○○向之購買第一級毒品之電話，而於三更半夜奔馳
    七十八點九公里至甲○○住處，所為何來，已不言可喻，準
    此，其自不可能空手而來，必攜帶毒品俱往，而據甲○○於
    原審所證述「中間我們陸續都有用電話聯絡，內容就是曾告
    訴我他到那裡及路上有警察臨檢」。此時，已三更半夜，被
    告不在床上而在路上，自易引警起疑而遭盤查，從而，被告
    下車後當先將毒品藏放，以免人贓俱獲，乃合理之推論。故
    殊不能因該毒品非在被告身上或丙○○車上查獲，而認為不
    能做為被告有罪之認定。辯護意旨所引原判決理由論述被
    告及後龍派出所與該刑事組三方座車之相關位置與相關到達
    現場時間，認定被告無從容時間藏放毒品，亦係語多臆測，
    蓋本案並無現場錄影，原審如何能作上開推定，且一方在偵
    緝，一方在販毒並反偵緝，彼此均甚緊張並互相窺探，車速
    及場所必瞬間多變，原審以固定式之時空觀念來論斷被告無
    從容時間藏放毒品，未免失真，自難認為有理由。辯護意旨
    所引原判決理由上開一之(2)及(3)已有說明，茲不贅述。辯
    護意旨所引原判決理由謂被查獲毒品之純質偏低不能滿足
    一般用藥成癮者，且與前次所販賣的純度差六倍，因認被告
    此舉何異殺雞取卵，實不可能。亦非確論，蓋法務部調查局
    已鑑定該毒品足供施用，被告之毒品亦係販入的，其本身並
    未持有鑑驗儀器，其又如何知道該毒品之純度，況台灣民心
    已變，而良心盡失，故所謂死豬肉、回鍋油、羼花生油的橄
    欖油、含黃麴毒素的花生、花生糖、毒玉米、劣質麵粉、樹
    薯粉冒充甘藷粉等等充斥市面，不一而足；詐騙手法甚至一
    再翻新，層出不窮。故原審以上開毒品純度差，即認定非被
    告用以販賣者，尚難茍同。
三、經查：(1)右開被告丁○○販賣毒品海洛因、安非他命予被告
    甲○○之事實，業據被告甲○○於警訊指證綦詳，並有經警
    於八十七年七月十八日在苗栗縣後龍鎮東明里十鄰下浮尾六
    七○號旁「檳榔王檳榔攤」內查獲甲○○帶在身上之海洛因
    三大包、三小包（總淨重六．八一公克）、安非他命四十八
    小包（總淨重十七．八六公克）扣案。被告丁○○係因被告
    甲○○依警方指示以電話向被告丁○○佯稱欲再購買毒品後
    依約前來，經警於八十七年七月十九日查獲，亦據被告甲○○供述及證人即警員高天惠、楊敏勝、邱雲龍、葉清文、丘
    家榮、黃國袁等人證述屬實，並有在被告丁○○乘坐之車輛
    附近查獲之三七．八七公克海洛因扣案。而先後查獲之毒品
    ，經鑑定結果，確為海洛因、安非他命，有法務部調查局八
    十七年八月三日第00000000、00000000號
    及九十二年四月三十日調科壹字第○九二六二六○四六三號
    鑑定通知書在卷（臺灣苗栗地方法院檢察署八十七年度偵字
    第三二二四號卷第一一九頁、同署八十七年度偵字第三二二
    九號卷第三八頁、本院前審卷第二五八頁)可稽。(2)被告甲○○被查獲後於警局初訊即供述其持有之海洛因、安非他命
    係向被告丁○○購買取得，於檢察官偵訊時亦為相同之供述
    。於原審審理中亦堅決表示有向被告丁○○購買海洛因，只
    是正確的日期忘了（原審卷第一○八頁），於本審及本院前
    審審理時，除與被告丁○○同時在庭時否認該毒品係向曾某
    購買外，於其他調查程序中仍供述有向被告丁○○購買海洛
    因、安非他命之事實。被告甲○○在與被告丁○○同時在庭
    時否認向被告丁○○購買海洛因、安非他命，顯然受有來自
    被告丁○○之壓力。又無任何事證證明被告甲○○於被告丁○○不在場時之指述及自白非出於自由意志，自得採為不利
    被告丁○○之證據。按被告甲○○於八十七年七月十八日被
    警查獲持有海洛因及安非他命，於警局初訊時即供述係在苗
    栗縣後龍火車站附近向彰化不知真實姓名綽號「黑記仔」之
    人所購買（八十七年度偵字第三二二九號第六頁背面），同
    日移送檢察官訊問時仍為相同之供述，並供述不知道「黑記
    仔」住處，只知在彰化，係撥打0000000000號行
    動電話與「黑記仔」聯絡等語（同卷第三一頁以下）。嗣被
    告甲○○與警方配合，以上開行動電話號碼聯絡「黑記仔」
    ，被告丁○○旋於同月十九日凌晨依約乘坐丙○○之自用小
    客車前往，丙○○將車駛至被告甲○○住處約數十公尺處，
    被告丁○○單獨下車，於被告甲○○住處前發覺有警埋伏後
    逃逸，在車上等候之丙○○則當場被查獲，並在距該車不遠
    處之某屋角扣得上開海洛因三七．八七公克，此為被告丁○○、甲○○及丙○○所承認，並有海洛因扣案可稽。被告甲○○於警局指認後，在同日警訊及偵查中均供述被告丁○○
    即是販賣海洛因予伊之「黑記仔」（同卷第三五頁背面）。
    被告丁○○承認伊綽號為「黑記仔」，且住在彰化（八十七
    年度偵字第三二二七號卷第四頁、三二二四號卷第四六頁背
    面）。被告甲○○嗣於原審審理時，除在最後一次審判期日
    含糊稱不記得是否向被告丁○○購買毒品外，均始終堅稱確
    實有向被告丁○○購買海洛因（原審卷第四九、一○八、一
    四九、二三七、三四五、四二一頁）。於本院前審初次調查
    時仍供述毒品係向被告丁○○購買（本院前審卷第六十八頁
    ），嗣於言詞辯論期日翻異前詞，稱：「警察要我打電話給
    丁○○的，要我釣他出來。我跟警員說：不是向『黑記仔』
    買的，是向『小龍』買的，警察不相信。」（本院前審卷第
    一二一頁），又稱：「我沒有賣毒品。我也沒有向丁○○買
    毒品，那時只是剛好打電話給他。我的毒品是向一位綽號『
    黑記仔』的人買的。」（本院前審卷第一五四頁），於本院
    審理中亦為類似之證述。然被告甲○○復未提供綽號『小龍
    』者真實姓名地址供查證，如非配合警員緝毒，其究以何原
    因邀約被告丁○○前來一詞，亦不能為清楚之說明，顯係事
    後護被告丁○○之詞，不足採信。(3)被告甲○○係經警員
    安排，在警員之監視下與被告丁○○電話聯絡，佯稱欲以二
    十萬元向被告丁○○購買毒品，此業據被告甲○○供述並證
    人即警員丘家榮、邱雲龍證述明確。被告甲○○於原審供稱
    ：「（問：八十七年七月十八日打電話給丁○○是警察叫你
    打的？）是的，我跟警察說要供出來源。」（原審卷第一四
    九頁），「我當時是在竹南分局打電話給曾，說有人要買海
    洛因二十萬。中間我們陸續都有用電話聯絡，內容就是曾告
    訴我他到那裏及路上有警察臨檢。」（原審卷第三四六頁）
    「（問：你與證人警員丘家榮一起去後龍火車站的途中，丁○○有無打電話給你？）在途中，丁○○有打電話給我，說
    他人已快到我家，我就說我馬上出來開門，所以我們才改過
    路線，到我家去。」（原審卷第四二○頁），證人即警員丘
    家榮於原審證述：「甲○○是在分局打電話給曾，我們請他
    打電話給曾，引誘丁○○來，內容是要與曾買海洛因，但數
    量不清楚。」（原審卷第三四七頁）「（甲○○打電話給丁○○）詳細內容不清楚，但內容是以買毒品為主，當時的數
    量是一兩，金額是二十萬。」（原審卷第四一八頁），「本
    來是要約丁○○在後龍火車站見面，但因竹南到後龍火車站
    有一段距離，所以曾就改地址，到甲○○家中。」，證人即
    警員邱雲龍於原審證述：「是後龍分駐所查到甲○○持有安
    非他命及海洛因後來到我們刑事組，甲○○主動供出上手，
    後來我們請甲○○連絡上手，指定交貨地點，交貨地點由甲○○與上手決定，第一次約定地點在後龍火車站，後來上手
    先到後龍火車站，再由甲○○改約到他家交貨，我們到達甲○○家時，甲○○家前產業道路左側停有一部車子，我們直
    接盤查那部車，當時丙○○坐在車上，在甲○○家前看見一
    個人影，後龍所控制丙○○，我們去追那個人影，第一次沒
    有追到，等到回來跟後龍所會合時，後龍所人員稱在那部車
    後方十公尺處牆腳下香煙盒內放有海洛因。」（原審卷第一
    九二頁），被告丁○○承認伊即係該逃跑之人影（同頁）。
    被告丁○○係應被告甲○○之約，為販賣海洛因前來，至為
    明顯。(4)雖該海洛因非在被告丁○○身上或其所乘坐丙○○
    之車內被查獲，但係被放置在被告甲○○住處附近即距丙○○之車輛十公尺之某屋角，依照片（原審卷第三七三、三七
    四頁）顯示，當地位處鄉下，正值深夜，扣得之海洛因有三
    七．八七公克，並非少量而無價值，無遭人棄置之理。且該
    海洛因外有香煙盒作掩飾，被放置在不起眼之房屋牆角，放
    置者顯然有意隱藏。而依被告丁○○、甲○○二人當日被查
    獲前最後一通電話之通聯紀錄（七月十九日凌晨二時四十六
    分），二基地台位置均在被告甲○○住處所在之造橋鄉龍昇
    村，可見當時雙方均已到達被告甲○○住處附近。惟依前述
    ，被告甲○○原與被告丁○○約在後龍火車站交貨，在警押
    赴現場途中，因被告丁○○來電表示已快到達被告甲○○住
    處，始變更約定地點在被告甲○○住處前，且依證人即警員
    高天惠、楊敏勝、邱雲龍、葉清文、丘家榮、黃國袁等之證
    詞，其等在尚未到達甲○○住處前已發現與被告丁○○同行
    之丙○○坐在車內乃上前盤查，嗣再發現被告丁○○人影後
    即下車追逐，顯然被告丁○○與丙○○之座車在警員到達前
    已先行到達被告甲○○住處附近，自有充裕之時間先藏放毒
    品，販毒刑責甚重，販毒者自會百般掩飾避卸，被告丁○○
    在被告甲○○住家附近看到警員即迅速逃跑，可見其原有戒
    心，是事先將攜帶之海洛因藏放他處，以於取得價金後指示
    被告甲○○自行拿取，或於確認無特殊狀況後拿取交付之，
    避免遭人毒俱獲，亦至符情理，該海洛因係被告丁○○所有
    ，至足認定。(5)該查獲之毒品海洛因淨重三七．八七公克，
    經送法務部調查局鑑定結果，其海洛因純度僅為百分之二，
    純質淨重則只有○．七六公克，相較於被告甲○○七月十八
    日被查獲時持有之海洛因淨重六．八一公克，純度高達百分
    之十二．四八，純質淨重則為○．八五公克，二者相較，前
    者之海洛因淨重較後者重逾五倍，二者之成分、純度相差甚
    遠，固有鑑定書在卷可憑。原判決據此認被告丁○○不致於
    自毀信用。然販毒者原本唯利是圖，以戕害他人之健康遂其
    賺取暴利之目的，此種人既缺乏道德觀念，復無羞恥之心，
    焉能期待其講究「信譽」，社會上以其他廉價品摻雜矇混毒
    品出售者亦屢見不鮮。二被告並無深交，依被告甲○○之供
    述，與被告丁○○間僅有八十七年七月十五日一次交易行為
    ，既為首次交易，為取信被告甲○○而給予純度較高之毒品
    ，第二次為圖較高之利潤而以品質較差者矇混，實至有可能
    。況純度僅為百分之二之海洛因是否仍堪供施用一節，經原
    審法院函詢法務部調查局結果，據該局表示：「海洛因藥用
    劑量為五至十毫克，本件海洛因純質淨重為○．七六公克（
    即七百六十毫克）．．．應足供施用，惟該海洛因純度不高
    不排除施用效果較差」等語，顯然仍可供施用。(6)被告丁○○辯稱警員請被告甲○○打電話予伊時，該通電話內容未予
    錄音，且查獲毒品時，香煙盒未驗指紋，本件只有間接證據
    ，並無直接證據云云，經本審訊問警員丘家榮，固證述該通
    電話內容確實未予錄音等語，惟現行刑事訴訟法第一百條之
    一第一項及同法第一百條之一第一項規定「訊問被告，應全
    程連續錄音；必要時，並應全程連續錄影。但有急迫情況且
    經記明筆錄者，不在此限。」、「本章之規定，於司法警察
    官或司法警察詢問犯罪嫌疑人時，準用之。」，是應係訊問
    被告或詢問犯罪嫌疑人時始須錄音或錄影，難謂警員偵辦犯
    罪之全部過程均須全程錄音、錄影，本不能直謂警員未就該
    通電話加以錄音即係違法，況本案被告甲○○以電話聯絡被
    告丁○○後，被告丁○○旋攜帶毒品專程乘車赴約，佐以前
    揭警員及被告甲○○關於該通電話內容之證述，已至可確認
    被告甲○○確係經警安排打電話予被告丁○○購買毒品，不
    能僅因該通電話未予錄音即任被告丁○○狡卸刑責，又警員
    丘家榮就該電話已否錄音一節已為明確證述，並無再訊問另
    警員邱雲龍之必要。又警員未就掩飾毒品之香煙盒送驗指紋
    ，或可謂辦案未臻詳盡，然瑕不掩瑜，由上揭理由，本院仍
    認定被告丁○○販賣一級毒品犯行。(7)被告丁○○辯稱八十
    七年七月十五日晚間其係在臺中市「真正紅ＫＴＶ」消費云
    云，證人林美惠亦於八十七年十二月九日原審調查期日到庭
    附和稱：「八十七年七月十五日晚間丁○○確實在我店裏，
    當天晚上他八、九點到我店裏，很晚才離開，他連續幾天到
    我店裏。」（原審卷第一○八頁背面），然林美惠經營ＫＴ
    Ｖ，每日來往客人絕不止被告丁○○一人，其竟能於時隔多
    月後記得被告丁○○在某特定日期之某特定時間至其ＫＴＶ
    消費，又於何時離開，及之後又連續來幾天，難以置信。林
    美惠若非與被告丁○○串證，亦係護之詞，不足採信，被
    告丁○○請求再訊問林美惠，然本審審理時被告已表明不再
    請求傳訊。附此敘明。(8)被告甲○○於警局初訊時雖供稱係
    在八十七年七月十五日晚十時許在後龍火車站前向被告丁○○購買毒品，至原審供稱不確定正確的日期（原審卷第一○
    八、二八○頁）。惟七月十五日過夜晚十二時後即為七月十
    六日，故其有口誤為七月十五日夜晚之可能，況被告甲○○
    有吸食毒品海洛因、安非他命惡習，依其在八十七年七月十
    五日至十八日所使用行動電話之通聯紀錄，即使在深夜仍不
    斷與人通電話，生活顯然不正常。被告甲○○既非當場被查
    獲，則其對於發生在數日前之事之細節，記憶難免有出入。
    依被告甲○○所供，其在八十七年七月十八日係撥0000
    000000行動電話與被告丁○○聯絡，被告丁○○承認
    該電話係其使用，依該電話之通聯紀錄顯示之電訊中繼站位
    置，七月十五日晚間七時起至十二時止，發話人係逗留於彰
    化縣境內，其活動路線、方向，依序係自彰化縣北斗鎮─溪
    洲鄉─埤頭鄉─二林鎮─芳苑鄉─鹿港鎮─和美鎮─彰化市
    。被告甲○○所指稱其向被告丁○○購買毒品之七月十五日
    夜晚十時許，發話人顯然不在後龍火車站附近。惟依通聯紀
    錄，使用該行動電話之人於七月十六日凌晨零時十分八秒係
    發話與由被告甲○○使用之0000000000之行動電
    話，通話四十五秒，基地臺位置在彰化市，此後至同日凌晨
    二時二十二分三十八秒始再有通話，基地臺位置在臺中市西
    屯區，依彰化、臺中、苗栗間深夜之交通狀況，發話人足以
    在此二小時餘之時間內由彰化至苗栗再至臺中。而依被告甲○○持有之電話0000000000號通聯紀錄，被告甲○○於當日夜晚十時五十分，發話基地臺在新竹縣竹東鎮，
    十一時廿五分至十一時廿九分之發話基地臺均在後龍鎮，翌
    日凌晨零時一分在造橋發話與上開被告丁○○使用之000
    0000000號行動電話通話。按晚間十時至翌日凌晨一
    、二時間，不過三、四小時之差距，且均在夜間，對於吸食
    毒品而應生活不正常之被告甲○○而言，此數小時之時間差
    距，若有誤記，亦不違背經驗法則。被告甲○○稱係在七月
    十五日晚十時許向被告丁○○購買毒品，合係誤記。又被告
    於八十七年七月十六日凌晨零時十分八秒在彰化市○○街打
    行動電話給甲○○，其至後龍火車站車程七十八點九公里，
    回程至台中市工業區車程為六十六公里，時已二時二十二分
    ，故其時速約七十公里，依此推算，被告丁○○係在七月十
    六日凌晨一時許，在後龍火車站前將毒品賣予被告甲○○，
    至可認定。(9)又本案固無法查得被告丁○○自何途逕取得第
    一、二級毒品，是無從比較計算其所獲之差價利潤數額，然
    我國政府一再宣示反毒決心，施用、販賣毒品均屬違法行為
    ，此為國人共識，不論是前之肅清煙毒條例及現毒品危害防
    制條例對吸毒、販毒行為均設刑罰明文，持有毒品者自會儘
    量隱諱其行為，避免毒品曝光遭查獲，實無無端攜出大批毒
    品之理，被告丁○○與被告甲○○非親非故，僅因被告甲○○電話聯絡，即甘冒遭警臨檢查獲之危險，不辭辛苦遠自彰
    化縣境載送為數不少之毒品至苗栗縣後龍火車站賣予被告甲○○，謂無牟利意圖，何人能信。綜上所述，被告丁○○有
    販賣毒品海洛因、安非他命予被告甲○○之事證明確，犯行
    至可認定，又被告丁○○於本審請求訊問證人丙○○，然證
    人丙○○到庭證述，所言殊不能據為有利被告之認定。
四、被告丁○○居住在彰化縣，平素在彰化縣、臺中市等地區活
    動，固尚無證據證明丁○○前係基於販賣之意圖而販入毒品
    ，然其於七月十六日凌晨將海洛因、安非他命帶往苗栗縣後
    龍鎮販賣之，核係犯毒品危害防制條例第四條第一項之販賣
    第一級毒品罪及同條第二項之販賣第二級毒品罪，又於七月
    十八日與甲○○聯絡後於翌日凌晨將海洛因帶往苗栗縣造橋
    鄉意圖販賣，又本件警員因查緝毒品，而由被告甲○○向被
    告丁○○表示欲購買毒品，然事實上警員及被告甲○○該次
    並無實際購毒之真意，但被告丁○○既有販毒之故意，與被
    告甲○○談妥後，攜帶毒品赴約抵達約定地點並先藏置毒品
    ，即已著手實施販毒之行為；惟買受人原無買受毒品之意，
    係虛與被告丁○○電話聯絡約定地點，以求人贓俱獲，故形
    式上雙方縱已約定交付毒品及價金，然事實上二人不能真正
    完成買賣毒品之行為，是該次應屬未遂（參酌最高法院八十
    五年度第四次刑庭總會決議及最高法院九十一年度台上字第
    五七二○號判決意旨），核被告丁○○此部分所為，係犯毒
    品危害防制條例第四條第五項、第一項之販賣第一級毒品未
    遂罪，其持有第一級毒品海洛因、第二級毒品安非他命之行
    為為販賣行為所吸收，不另論罪。其二次販賣海洛因，時間
    緊接，犯罪構成要件相同，顯係基於概括犯意為之，為連續
    犯，應以一罪論。又其於八十七年七月十六日以一個販賣行
    為，同時販賣海洛因與安非他命，是為想像競合犯，應從一
    重以販賣第一級毒品罪處斷。被告丁○○前於八十六年間，
    因非法吸用化學合成麻醉藥品案件，經臺灣彰化地方法院判
    處有期徒刑三月確定，於八十六年十月二十四日易科罰金執
    行完畢，有臺灣高等法院被告全國前案紀錄表在卷可考，其
    受有期徒刑執行完畢五年內再犯本件有期徒刑以上之本罪，
    為累犯，其法定刑除死刑、無期徒刑部分，不得加重外，依
    法加重其餘法定刑。被告丁○○僅於八十七年七月十六日販
    賣交付毒品予被告甲○○一人（七月十八日該次則尚未交付
    ），次數非多，所致實害尚非甚鉅，蹈此重典，不無可憫，
    縱科以法定最低刑，仍屬過重，爰依刑法第五十九條規定酌
    減其刑，原審以被告丁○○犯罪不能證明而諭知無罪判決，
    自有未洽。檢察官上訴意旨指摘原審無罪判決不當為有理由
    ，應由本院就此部分予以撤銷改判。審酌被告丁○○素行不
    良，有多次犯罪紀錄，為圖不法利益而販賣海洛因、安非他
    命，危害社會風氣及人民健康，犯後復一再飾詞狡辯，未見
    任何悔意，並參酌其販賣次數等一切情狀，量處如主文第二
    項所示之刑示懲。扣案之第一級毒品海洛因及第二級毒品安
    非他命毒品，爰依毒品危害防制條例第十八條第一項前段宣
    告沒收銷燬之（惟被告甲○○於八十七年七月二十一日被查
    獲之安非他命二十三包應於被告甲○○部分宣告之）。扣案
    之包裝海洛因之塑膠袋七個及包裝安非他命之塑膠袋四十八
    個暨未扣案之0000000000號行動電話，為被告丁○○所有供本案犯罪使用之物，爰依同條例第十九條第一項
    之規定宣告沒收之。又被告丁○○販賣海洛因、安非他命予
    甲○○，所得款項共九萬五千元，依同條例第十九條第一項
    之規定宣告沒收，如全部或一部不能沒收，以其財產抵償之
    。
據上論結，應依刑事訴訟法第三百六十九條第一項前段、第三百
六十四條、第二百九十九條第一項前段、毒品危害防制條例第四
條第一項、第二項、第十八條第一項前段、第十九條第一項，刑
法第十一條前段、第五十六條、第五十五條、第四十七條、第五
十九條，判決如主文。
本案經檢察官戊○○到庭執行職務。
中　　華　　民　　國　　94　　年　　6　　月　　28     日
               刑事第七庭　審判長法　官　林　榮　龍
                                 法　官　許　秀　芬
                                 法　官　黃　日　隆
上列正本證明與原本無異。
如不服本判決應於收受送達後十日內向本院提出上訴書狀，其未
敘述上訴之理由者並得於提起上訴後十日內向本院補提理由書（
均須按他造當事人之人數附繕本）。
                                 書記官　陳　三　軫
中　　華　　民　　國　　94　　年　　6　　月　　29　　日
　　　　　　　　　　　　　　　　　　　　　　　　　　 Ｆ
